臺灣高等法院刑事裁定
111年度毒抗字第966號
抗  告  人  
即  被  告  王暐文


上列抗告人即被告因違反毒品危害防制條例案件，不服臺灣基隆
地方法院中華民國111年9月26日所為裁定（111年度毒聲字第368
號），提起抗告，本院裁定如下：
    主  文
抗告駁回。
    理  由
一、原裁定意旨略以：被告甲○○基於施用第二級毒品甲基安非他
    命之犯意，於民國110年10月16日凌晨2時5分許為警採尿前9
    6小時內某時，在不詳地點，以不詳方式，施用第二級毒品
    甲基安非他命1次，嗣經採集尿液送驗，呈甲基安非他命陽
    性反應。爰依毒品危害防制條例第20條第1項，觀察勒戒處
    分執行條例第3條第1項規定，裁定令入勒戒處所觀察、勒戒
    。
二、抗告意旨略以：被告於110年10月16日為警採集之尿液經檢
    出甲基安非他命成分，直至111年9月26日始經法院為觀察勒
    戒之裁定，期間相隔長達1年，無法正確反應被告現今是否
    仍有觀察、勒戒之必要及有無繼續施用毒品之傾向，自有重
    新採尿鑑定之必要，且被告施用毒品為初犯，與另案所涉毀
    損等案件無關，檢察官據此未擇侵害較小之戒癮治療程序，
    逕為觀察、勒戒之聲請，違反比例原則云云。
三、按犯第10條之罪者，檢察官應聲請法院裁定，或少年法院（
    地方法院少年法庭）應先裁定，令被告或少年入勒戒處所觀
    察、勒戒，其期間不得逾2月，毒品危害防制條例第20條第1
    項定有明文。
四、經查：
  ㈠被告於110年10月16日凌晨2時5分許，經桃園市政府警察局龜
    山分局警員徵得其同意採集尿液送驗，以高解析液相串聯質
    譜分析法檢驗結果，呈第二級毒品甲基安非他命、第三級毒
    品4-甲基甲基卡西酮陽性反應，業據被告於偵查中供述在卷
    （臺灣基隆地方檢察署111年度毒偵字第1016號偵查卷宗【
    下稱偵卷】第95至97頁），且有內政部警政署刑事警察局11
    1年5月10日刑鑑字第1108031947號鑑定書、桃園市政府警察
    局龜山分局真實姓名與尿液、毒品編號對照表附卷可資佐證
    （偵卷第5、49頁）。又毒品施用後於尿液、血液中可檢出
    之最大時限，與施用劑量、施用頻率、施用方式、施用者飲
    水量之多寡、個人體質、代謝情況、檢體收集時間點及所用
    檢測方法之靈敏度等因素有關，因個案而異。依據Clarke's
     Isolation Identification of Drugs第二版記載，血液中
    藥物之半衰期（濃度減半所需時間）為安非他命12小時（當
    尿液偏酸性時，為4-8小時）、甲基安非他命9小時。一般於
    尿液中可檢出之最大時限，安非他命為施用後1至4天、甲基
    安非他命為施用後1至5天，則經行政院衛生署管制藥品管理
    局91年10月3日管檢字第110436號、92年3月10日管檢字第09
    20001495號、92年7月23日管檢字第0920005609號、93年7月
    22日管檢字第0930006615號等函釋在案。從而，被告於110
    年10月16日凌晨2時5分許為警採尿前5日內（除為警查獲後
    人身受拘束期間，原審誤為「96小時內」），施用第二級毒
    品甲基安非他命1次之事實，足堪認定。
  ㈡毒品危害防制條例第24條第1項規定，採行觀察、勒戒與緩起
    訴並行之雙軌模式，賦與檢察官依職權裁量行使，檢察官是
    否給予施用毒品者為附命完成戒癮治療或其他條件之緩起訴
    處分，自得本於毒品危害防制條例第24條之規定及立法目的
    ，依行政院所頒「毒品戒癮治療實施辦法及完成治療認定標
    準」，選擇實施對象、內容、方式與執行之醫療機構，妥為
    斟酌，其裁量結果如認適於為緩起訴處分者，應於緩起訴處
    分中說明其判斷之依據，如認為應向法院聲請觀察、勒戒者
    ，則係適用原則而非例外，法院原則上應予尊重，僅就其認
    定事實有誤、違背法令，或其裁量有重大明顯瑕疵等為審查
    。且毒品危害防制條例觀察、勒戒之規定，係對施用毒品成
    癮者所為之積極矯治措施之保安處分，目的在斷絕施用毒品
    者對毒品之依賴，屬強制規定，除經檢察官審酌個案情形，
    依毒品危害防制條例第24條第1項為附命完成戒癮治療或其
    他條件之緩起訴處分，可排除觀察、勒戒之適用外，即應向
    法院聲請裁定將被告送勒戒處所觀察、勒戒，非謂被告不具
    有「毒品戒癮治療實施辦法及完成治療認定標準」所定不適
    合為戒癮治療之事由存在，檢察官即應為附命完成戒癮治療
    或其他條件之緩起訴處分，此不待言。
　㈢本件被告於警詢及檢察官訊問時，始終否認施用甲基安非他
    命犯行，辯稱：我只有於110年10月3日晚間8時許使用毒品
    咖啡包云云（偵卷第19、96頁），不無避重就輕之跡，未能
    正視己非，衷心悛悔，且被告於警詢時供承：我施用的毒品
    是在我家後面公園，向一起喝酒的朋友「小厲」無償取得等
    語（偵卷第21頁），顯見被告可輕易取得毒品供己施用，難
    認戒癮治療之社會處遇方式足以杜絕被告接觸、施用毒品。
    檢察官斟酌個案情節，考量被告另有毀損、違反保護令等案
    件偵查中（業經聲請簡易判決處刑），不以緩起訴處分方式
    轉介被告前往醫療院所治療，循法律規定之原則，依毒品危
    害防制條例第20條第1項規定聲請觀察、勒戒，當無違法或
    裁量濫用之瑕疵可指。
　㈣被告既有施用第二級毒品之行為，依毒品危害防制條例第20
    條第1項規定，即應施以觀察、勒戒，此與被告經檢察官聲
    請、法院裁定或實際執行觀察、勒戒之時間無關，縱經再次
    採集尿液送驗結果並無毒品反應，亦無從免除被告於110年1
    0月16日為警採尿前施用第二級毒品甲基安非他命犯行應受
    觀察、勒戒之責。至被告經觀察、勒戒後是否有繼續施用毒
    品之傾向，有待執行機關依法務部頒布之「有無繼續施用毒
    品傾向評估標準評分說明手冊」，由專業知識、經驗人士，
    依據個案臨床實務及客觀事證進行綜合判斷。被告以其採尿
    時間已有相當間隔，無法正確反應是否仍有觀察、勒戒之必
    要及有無繼續施用毒品之傾向云云，執為抗辯，容有誤會。
　㈤從而，原審據檢察官之聲請，依毒品危害防制條例第20條第1
     項，觀察勒戒處分執行條例第3條第1項規定，裁定被告令
    入勒戒處所觀察、勒戒，核無違誤。
五、綜上，抗告意旨所指，尚乏所據。本件抗告為無理由，應予
    駁回。爰依刑事訴訟法第412條，裁定如主文。　　
中　　華　　民　　國　　111 　年　　10　　月　　31　　日
                  刑事第三庭    審判長法　官  張惠立  
                                      法　官  鄭昱仁 
                                      法　官  廖怡貞
以上正本證明與原本無異。
不得再抗告。
                                      書記官  劉芷含
中　　華　　民　　國　　111 　年　　11　　月　　1 　　日